【裁判字號】    90,易,4354
【裁判日期】    901231
【裁判案由】    偽造文書
【裁判全文】
臺灣高雄地方法院刑事判決                          九十年度易字第四三五四號
    公  訴  人    臺灣高雄地方法院檢察署檢察官
    被      告    乙○○
右列被告因偽造文書等案件，經檢察官提起公訴（九十年度偵字第一○五九五號），
本院判決如左：
    主  文
乙○○行使偽造私文書，足以生損害於他人，處有期徒刑陸月，如易科罰金，以參佰
元折算壹日。
扣案之偽造中國信託商業銀行信用卡壹張（卡號0000000000000000
號）、偽造安泰商業銀行信用卡壹張（卡號0000000000000000號）
、偽造台北國際商業銀行信用卡壹張（卡號0000000000000000號）
，均沒收。
    事  實
一、乙○○明知持信用卡至特約商店簽帳消費，係由發卡銀行先行墊付消費款項，再
    由信用卡持卡人依約清償，竟基於意圖為自己不法所有及行使偽造私文書之犯意
    ，於民國九十年四月十三日晚上十一時許，在高雄市○○路「想相力」網路咖啡
    店，於綽號「偉仔」之不詳姓名成年男子，向其兜售偽造信用卡時，以每張新臺
    幣（下同）三千元之價格，向「偉仔」購買偽造信用卡三張（中國信託商業銀行
    ，卡號0000000000000000號；安泰商業銀行，卡號00000
    00000000000號；台北國際商業銀行，卡號00000000000
    00000號），並於取得該信用卡後，於翌日下午六時許，在高雄市○○路其
    大哥住處，在前開偽造之信用卡三張之背面簽名欄內簽寫自己之姓名。再於同年
    月十五日下午一時三十分許，前往高雄縣鳳山市○○路二九一號「家樂福大賣場
    」購買價值一萬零六百八十元之金項鍊乙條（重六、一八錢，金額八二八五元）
    及金墜子乙個（重一、四○錢，金額二四三○元），並持上開偽造之中國信託商
    業銀行信用卡行使交付予店員甲○○欲刷卡消費，而足以生損害於「家樂福大賣
    場」、發卡銀行及該信用卡之真正申請人。惟乙○○尚未於簽帳單上簽名前，為
    甲○○發現有異，經甲○○向收單機構確認後得知該信用卡係偽卡，而報警當場
    查獲，乙○○始未刷卡得逞，並扣得前開偽造之信用卡三張。
二、案經高雄縣警察局鳳山分局報告臺灣高雄地方法院檢察署檢察官偵查起訴。
    理由
一、訊據被告乙○○就右揭犯罪事實，供承不諱，核與證人即家樂福大賣場員工甲○
    ○於警、偵訊時所證述之情節相符。又扣案之信用卡確屬偽造乙節，亦經證人即
    聯合信用卡處理中心專員張維新、台新銀行信用卡中心辦事員林秀怡證述明確，
    並有上開偽造之信用卡三張扣案及偽造信用卡及被告欲詐取財物之照片各一張附
    卷可資佐證。本件事證已臻明確，被告犯行洵堪認定。
二、按一般信用卡正面均印製有發卡銀行、卡號、有效日期、申請人英文姓名等資料
    ，係表彰發卡銀行與申請人間信用卡契約關係之文書，申請人因而得以持信用卡
    至特約商店消費，而信用卡背面簽名欄申請人之簽名，則係表彰真正持卡人身分
    之證明，若在偽造之信用卡背面簽名欄偽造他人之簽名，固構成偽造私文書罪，
    惟若簽署自己之姓名，則僅表示自己為該信用卡之申請人，而在未行使該信用卡
    前，並不生損害於公眾或他人，故尚不構成偽造私文書罪。但信用卡背面之磁條
    係電磁紀錄，藉機器或電腦之處理所顯示之影像或符號，足以表示其為真正申請
    人與發卡銀行間信用卡契約關係用意之證明，其仍為刑法第二百二十條第二項之
    準文書。故被告購買他人所偽造之信用卡後，在該信用卡背面簽名欄上簽自己姓
    名後持之行使，就行使偽卡磁條部分，仍構成行使偽造準私文書罪。次按被告犯
    罪後，刑法第二百零一條之一已就行使偽造之信用卡之犯罪設專條處罰，並於九
    十年六月二十日公佈，同年六月二十二日施行。是被告行為後，法律業有變更。
    而比較新舊法之結果，以舊法有利於被告，依刑法第二條第一項但書之規定，此
    部分應適用最有利於被告之刑法第二百十六條、第二百十條規定予以處罰。被告
    在偽造之信用卡背面簽名欄簽自己姓名後，並持之刷卡消費行使，惟尚未詐得財
    物之際，旋為店員發覺有異報警查獲而不遂，所為係犯刑法第二百十六條、第二
    百十條、第二百二十條第二項之行使偽造準私文書罪及同法第三百三十九條第三
    項、第一項之詐欺取財未遂罪。又被告行使偽造信用卡係為達詐取財物之目的，
    所犯二罪間，有方法、目的之牽連關係，應依刑法第五十五條後段之規定，應從
    較重之行使偽造準私文書罪處斷。爰審酌被告購買上開三張偽卡並持其中一張消
    費行使，影響他人之商業交易信用，同時有礙於現今信用卡交易之正確性，惡性
    非小，惟念其犯後尚能坦承犯行，態度尚堪良好，僅係因貪圖小利方罹刑典，且
    尚未詐得財物即為警查獲等一切情狀，量處如主文所示之刑。再按，被告於行為
    後，刑法第四十一條業於九十年一月十日修正公布施行，並於同年月十二日生效
    ，依修正前之刑法第四十一條規定：「犯最重本刑為三年以下有期徒刑以下之刑
    之罪，而受六個月以下有期徒刑或拘役之宣告，因身體、教育、職業或家庭之關
    係，執行顯有困難者，得以一元以上三元以下折算罰金」，惟修正後之刑法第四
    十一條第一項規定「犯最重本刑為五年以下有期徒刑以下之刑之罪，而受六個月
    以下有期徒刑或拘役之宣告，因身體、教育、職業或家庭之關係或其他正當理由
    ，執行顯有困難者，得以一元以上三元以下，易科罰金。但確因不執行所宣告之
    刑，難收矯正或難以維持法秩序者，不在此限」。比較上開新舊法，修正後之刑
    法第四十一條第一項就得宣告易科罰金之範圍較修正前之舊法為廣，是依刑法第
    二條第一項前段規定，自應適用裁判時之法律即修正後之刑法第四十一條第一項
    規定宣告易科罰金之折算標準，以資懲儆。至扣案之偽造中國信託商業銀行信用
    卡一張（卡號0000000000000000號）為被告所有，且供犯罪所
    用之物；另扣案之偽造安泰商業銀行信用卡一張（卡號00000000000
    00000號）、偽造台北國際商業銀行信用卡壹張（卡號000000000
    0000000號），係被告所有，且係預備供其犯罪所用之物，業據被告供明
    在卷可按，爰依刑法第三十八條第一項第二款之規定，均併予宣告沒收。末按公
    訴人雖僅就詐欺未遂之犯行起訴，惟檢察官就犯罪事實一部起訴者，其效力及於
    全部，刑事訴訟法第二百六十七條定有明文。本件被告行使偽造準私文書罪部分
    之犯罪事實，與前揭論罪科刑之詐欺未遂部分，有牽連犯之關係，已如前述，本
    院自應就屬於裁判上一罪行使偽造私文書罪部分一併加以裁判，併此敘明。
據上論斷，應依刑事訴訟法第二百九十九條第一項前段，刑法第二條第一項、第二百
十六條、第二百十條、第二百二十條第二項、第三百三十九條第三項、第一項、第五
十五條、修正後第四十一條第一項、第三十八條第一項第二款，罰金罰鍰提高標準條
第一條前段、第二條，判決如主文。
本案經檢察官井天博到庭執行職務。
中      華      民      國    九十      年     十二     月    三十一    日
                              臺灣高雄地方法院刑事第六庭
                                  法  官  邱  明  弘
右正本證明與原本無異。
如不服本判決，應於判決送達後十日內，向本院提出上訴狀。
                                書記官    顏平國
中    華    民    國      九十      年      十二      月      三十一    日
附錄法條：
刑法第二百一十六條
 (行使偽造變造或登載不實之文書罪)
行使第二百十條至第二百十五條之文書者，依偽造、變造文書或登載不實
事項或使登載不實事項之規定處斷。
刑法第二百十條
 (偽造變造私文書罪)
偽造、變造私文書，足以生損害於公眾或他人者，處五年以下有期徒刑。
刑法第二百二十條
在紙上或物品上之文字、符號、圖畫、照像，依習慣或特約，足以為表示
其用意之證明者，關於本章及本章以外各罪，以文書論。
錄音、錄影或電磁紀錄，藉機器或電腦之處理所顯示之聲音、影像或符號
，足以為表示其用意之證明者，亦同。
稱電磁紀錄，指以電子、磁性或其他無法以人之知覺直接認識之方式所製
成之紀錄，而供電腦處理之用者。
刑法第三百三十九條
 (普通詐欺罪)
意圖為自己或第三人不法之所有，以詐術使人將本人或第三人之物交付者
，處五年以下有期徒刑、拘役或科或併科一千元以下罰金。
以前項方法得財產上不法之利益或使第三人得之者，亦同。
前二項之未遂犯罰之。


司法院資訊處製作；財團法人民間司法改革基金會備份。
